【裁判字號】    99,台上,4003
【裁判日期】    990624
【裁判案由】    妨害性自主
【裁判全文】
最高法院刑事判決            九十九年度台上字第四００三號
上  訴  人  台灣高等法院檢察署檢察官
被      告  甲○○
選任辯護人  楊隆源律師
上列上訴人因被告妨害性自主案件，不服台灣高等法院中華民國
九十八年一月二十二日第二審更審判決（九十七年度上更(一)字第
六二二號，起訴案號：台灣新竹地方法院檢察署九十二年度偵字
第五七四０號），提起上訴，本院判決如下：
    主  文
原判決撤銷，發回台灣高等法院。
    理  由
本件原判決以，公訴意旨以，被告甲○○於民國○十○年間起，
僱用代號00000000（即卷內姓名對照表所載，下簡稱甲女），在
其與其妻所共同經營，位於○○市○○○路四號「○○○○烘焙
工坊」工作，擔任收銀、包裝乙職，被告對於甲女有監督之權。
於○十○年五月下旬某日起，被告對甲女偶有數次具有性暗示之
騷擾舉止。○十○年六月二日早上，被告將甲女叫至店外，央求
其請假一小時，俟下午一時許，被告打電話至店內，指示甲女於
下午二時許至○○公園旁等候，甲女遂告知同事陳渟瓘有事外出
，隨即依約騎乘機車前往，與被告碰面後，被告向甲女抱怨近日
與老闆娘感情不睦，並說「你與老闆娘不一樣，男人就要壞一點
」等話語後，隨即搭著甲女肩膀，帶領其進入位於○○市○○路
「○○賓館」內，在櫃臺結帳後，搭乘電梯進入房間內，詎竟基
於利用其權勢對於甲女為性交之犯意，先強行撫摸甲女胸部，再
拉其至浴室，強脫其衣服與其共浴，並將自己之生殖器官塞入甲
女之嘴裡，甲女迫於被告之權勢，而勉將其生殖器含入口中，後
甲女起身後，被告又要求甲女為其按摩，甲女不得已，持皮包內
之乳液，為被告按摩身體，被告復接續上開利用權勢為性交之犯
意，強將甲女壓在床上，以其陰莖插入甲女陰道內之方式，對於
甲女為性交之行為，之後將生殖器抽出，射精於甲女腹部，事畢
後尚對甲女致謝。二人離開賓館後，甲女則騎乘機車返回上開店
內，見其乾媽孔○○，立即告知上開遭被告逼迫與其從事性交一
事，孔○○認為事態嚴重，苦勸甲女不要將此事張揚。嗣於同年
六月六日，被告邀約甲女晚上外出，經甲女拒絕，被告於當日邀
請店內員工外出聚餐，甲女不願前往，後甲女得知被告在聚餐中
一直強灌同為同事之甲女男友張○○飲酒，傷心之餘，頻頻哭泣
，張○○察覺有異，追問孔○○後始知上情，隔日則與甲女雙雙
辭去「○○○○烘焙工坊」之職務。之後被告與其妻魏○○曾至
甲女家中與其協商此事，惟因被告始終否認其強迫甲女發生性交
行為，甲女及母親至新竹市政府勞工局申請協調此糾紛，經新竹
市政府轉介性侵害防制中心後始查知上情。因認被告有犯刑法第
二百二十八條第一項之利用權勢性交罪嫌。經審理結果，認為被
告犯罪不能證明，因而維持第一審諭知被告無罪之判決，固非無
見。惟查：(一)、法官因調查證據及犯罪情形所實施之勘驗，乃法
定證據方法之一種，法院於實施勘驗時，祇要依法製作勘驗筆錄
，勘驗結果即不能謂無證據能力，此觀之刑事訴事訴訟法第二百
十二條、第四十二條規定自明。而所謂勘驗之實施，係指法官本
於人類與生俱有之感官知覺，親身體驗勘驗標的，以所獲得之感
官認知作為證據，是其證據之內容，除有與一般人感官所得認知
之事實外，其中往往夾帶有行勘驗法官個人對於事物或現象之判
斷，且此判斷往往與待證事實甚具關聯性或甚至達到待證事實之
心證。因而，勘驗之結果如係直接達到待證事實之心證事實，委
屬審判法院應依職權斟酌之證據證明力問題，倘仍容許援用非審
判法院親自實施之勘驗筆錄，亦即直接援用他審判法院（包括下
級審及同審級更審前審判）所實施之勘驗結論，作為判斷之依據
，無異容許以書面審理取代直接審理，與現行法之事實審體制則
有不符。
本件系爭案發當日「○○○○烘焙工坊」之監視錄影帶，原審並
未對之親自實施勘驗，而原判決所引用第一審法院於○十○年十
月二十一日勘驗筆錄所載：「甲女與被告性交、返回店內後，『
行為舉止與常人無異』；打電話給客戶時，『音量亦屬正常』；
與其乾媽、老闆娘及員工陳○○閒談時，『仍有笑聲傳出』，且
與被告共處於店內時，『並未有特別之情緒反應或起伏』」等語
，其中所謂「行為舉止與常人無異」、「音量亦屬正常」或「並
未有特別之情緒反應或起伏」等情，核其性質，非僅錄影帶顯現
之事實而已，其夾帶有行勘驗法官個人對於事物或現象之判斷，
且屬第一審行勘驗法官之心證。原審並未親自實施勘驗，直接援
引作為判斷之依據，揆之前開說明，無異以書面審理取代直接審
理，與現行法體制不符。(二)、勘驗結果得為證據，必以勘驗筆錄
所載之事實與勘驗標的之同一性無虞者為限，如勘驗筆錄之記載
與實情尚有疑義時，遽爾採為判斷之依據，仍有採證認事之違誤
。
本件關於甲女與被告性交、返回店內後之舉止、反應，原審法院
於上訴審○十○年一月二十日實施勘驗第二捲錄影帶之結果載為
：「1：46：43孔○○（甲女之乾媽）問，甲女回來怎麼沒有打
電話給他，一位店員說，他忘了告訴甲女，孔○○打了那位店員
一下頭，然後那位店員告訴甲女說，孔○○來了，甲女不理，一
直在工作台工作，孔○○叫甲女，甲女也不回應，就說『你怎麼
不講話』，甲女仍舊低頭工作說『我不會說啦』，另一位店員也
說『你這樣很奇怪ㄟ』，甲女轉身要另一位店員去拿東西，趁那
位店員離開，甲女向孔○○聳肩並作兩手攤開的動作，孔○○發
現不太對勁，就走進工作台，慢慢陪著甲女工作，並在工作台與
甲女低頭低聲交談。」各情，所載核與第一審法院勘驗之上情，
似有未合。又關於甲女與其乾媽、老闆娘及員工陳○○閒談時，
所「傳出之笑聲」，原審法院上訴審勘驗結果載為：「後來老闆
娘和孔○○講話時發出笑聲，說他以前比較瘦現在比較胖等語，
然後離開麵包店，孔○○此時有在櫃台幫忙工作。」則所謂「傳
出之笑聲」並非出自甲女之反應。究竟實情為何？原審未究明釐
清，即遽予引用第一審法院勘驗結果作為判斷依據，亦有採證認
事之違誤。(三)、綜上，原判決既有以上可議，檢察官上訴意旨非
全無理由，自有撤銷發回之原因。
據上論結，應依刑事訴訟法第三百九十七條、第四百零一條，判
決如主文。
中    華    民    國  九十九  年    六    月  二十四  日
                      最高法院刑事第五庭
                          審判長法官  陳  正  庸
                                法官  林  秀  夫
                                法官  宋      祺
                                法官  陳  祐  治
                                法官  林  瑞  斌
本件正本證明與原本無異
                                      書  記  官
中    華    民    國  九十九  年    六    月  二十九  日
                                                      v

司法院資訊處製作；財團法人民間司法改革基金會備份。
